臺灣苗栗地方法院民事裁定
110年度重訴字第58號
聲  請  人
即  原  告  楊光榮  

            楊秀鳳  

            楊秀梅  

共      同
訴訟代理人  羅健新律師
相  對  人
即追加原告  楊士毅  

            楊翠凌  
            楊曉琪  
            楊曼孜  

上列聲請人與被告楊雪雄間請求所有權移轉登記事件，聲請人聲
請命追加相對人為原告，本院裁定如下：
    主  文
相對人楊士毅、楊翠凌、楊曉琪、楊曼孜應於本裁定送達後7日
內具狀為本件訴訟之追加原告，逾期未為追加，則視為已一同起
訴。
    理  由
一、按公同共有物之處分及其他之權利行使，除法律另有規定外
    ，應得公同共有人全體之同意，民法第828條第3項定有明文
    。又各共有人對於第三人，得就共有物之全部，為本於所有
    權之請求。但回復共有物之請求，僅得為共有人全體之利益
    為之，為民法第821條所明定。該規定依同法第828條第2項
    規定於公同共有準用之，且依同法第831條規定，該規定於
    所有權以外之財產權，由數人共有或公同共有者，亦準用之
    。故公同共有人本於公同共有權利為共有人全體之利益對第
    三人為請求，應限於回復共有物時始得為之。準此，公同共
    有人中之一人或數人除經其他公同共有人全體之同意，或為
    公同共有人全體之利益對第三人為回復公同共有物之請求，
    得單獨或共同起訴外，倘係基於公同共有法律關係為請求者
    ，仍屬固有之必要共同訴訟，應由公同共有人全體起訴，當
    事人之適格始無欠缺。如公同共有人中之一人或數人拒絕同
    為原告而無正當理由者，依民事訴訟法第56條之1第一項規
    定，原告得聲請法院以裁定命該未起訴之人於一定期間內追
    加為原告，逾期未追加者，視為已一同起訴(最高法院100年
    度台抗字第775號裁定意旨參照)。
二、聲請意旨略以：楊戆允於70年10月間曾訂立鬮書，就遺產中
    如附表所示之土地（下合稱系爭土地）為登記方便而先行登
    記為被告所有，同意先行保留其子楊海山、楊海龍、楊明海
    之部分借名登記於被告名下，且約定待日後出售系爭土地時
    ，所得價金扣除保留款項後由楊海山等3人與被告均分。而
    楊戆允於71年6月30日死亡，又楊海山則為原告及楊光華之
    父，楊海山於104年6月14日死亡時，因楊光華於82年8月11
    日早於楊海山死亡，故由其直系血親卑親屬即相對人楊士毅
    、楊翠凌、楊曉琪、楊曼孜（下合稱楊士毅等4人）代位繼
    承。原告為楊海山之繼承人，爰依借名登記、不當得利之法
    律關係請求被告將系爭土地權利範圍1/4移轉登記予被繼承
    人楊海山之全體繼承人公同共有。因本件訴訟標的對楊海山
    之全體繼承人即原告與相對人必須合一確定，爰依民事訴訟
    法第56條之1第1項規定，聲請裁定追加相對人為原告等語。
三、本件原告與被告楊雪雄間請求所有權移轉登記事件，因原告
    本於楊海山繼承人之地位，對被告楊雪雄為上開公同共有權
    利之請求，應由全體繼承人共同行使權利，相對人與原告同
    為楊海山之繼承人，有楊海山之除戶戶籍謄本、繼承系統表
    、全體繼承人戶籍謄本在卷可參，原告主張之訴訟標的對於
    其與相對人應合一確定。茲原告具狀聲請追加相對人，經本
    院通知相對人表示意見，迄未表示意見，依前揭規定，原告
    之聲請即屬有據，應予准許。
四、依民事訴訟法第56條之1第1項，裁定如主文。
中　　華　　民　　國　　110 　年　　10　　月　　14　　日
                  民事第一庭  法　官　張新楣
以上正本係照原本作成
如不服本裁定應於送達後10日內向本院提出抗告狀，並繳納抗告
費新臺幣1,000元。
                              書記官　劉立晨
中　　華　　民　　國　　110 　年　　10　　月　　14　　日
附表：
編號 土地坐落：苗栗縣竹南鎮文化段  面積 （㎡） 楊戆允遺產權利範圍 被繼承人楊海山應繼分比例 1 171地號土地 570.37       1/1       1/4 2 190地號土地 330.77   3 194地號土地 433.68